# データの読み込み {#data-input}

## 必要なパッケージ

::: {.rmdnote}

```{r}
library(tidyverse)
library(readxl)
```

:::

## データの確認

データは環境省の「瀬戸内海における藻場・干潟分布状況調査（概要）」からまとめました。
もとのファイルは[環境省平成３０年９月スライドデッキ](http://www.env.go.jp/water/totalresult.pdf) からダウンロードできます。
XLSXファイルは `readxl` パッケージの `read_xlsx()` 関数で読み込みます。
では、XLSXファイルに存在するシートの確認をしましょう^[t検定、一元配置分散分析、二元配置分散分析のチャプターに使うデータはここで処理しています。]。

```{r}
rootdatafolder = rprojroot::find_rstudio_root_file("Data/")
filename = '瀬戸内海藻場データ.xlsx'
path = str_c(rootdatafolder, filename)
excel_sheets(path) # シート名を確認する
```

`excel_sheets()` を実行したら、ファイルから 2つのシート名が返ってきました。
読み込む前に、それぞれのシートの構造を確認しましょう (Fig. \@ref(fig:seto1) and \@ref(fig:seto2))。
確認はスプレッドシートソフト（MS Office、 Google Sheets、 Open Office、 Apple Numbers、 など）で行います。

```{r seto1, echo = F, fig.cap = cap}
rootimagefolder = rprojroot::find_rstudio_root_file("Images/")
cap = str_glue("{filename} の FY1990 シートに入力されているデータは縦長の形式です。")
pngfile = dir(rootimagefolder, pattern = "seto", full = TRUE)
image_read(pngfile[1])
```

FY1990 のデータの構造は縦長なので、読み込みは比較的に楽です。
**それぞれの変数は一つの列**^[基本的には一行に 1 サンプル、一列に 1 変数にしましょう。]に入力されているから、読み込みが簡単です。

```{r seto2, echo = F, fig.cap = cap}
cap = str_glue("{filename} の FY2018 シートに入力されているデータは横長の形式です。")
image_read(pngfile[2])
```

FY2018 のデータの構造は横長です。
データは海藻と海草にわけられ、それぞれの変数じゃなくて、それぞれの場所の値を列に入力されています。
この用なデータの読み込みは手間がかかります^[一行に複数サンプルがあるので、そのまま R の関数にわたせない。]。

## データを読み込む

では、**FY1990 シート**のデータを読み込みます。
ここでシートから読み込むセルの範囲を指定します。

```{r}
RNG = "A4:C27"   # セルの範囲
SHEET = "FY1990" # シート名
d19 = read_xlsx(path, sheet = SHEET, range = RNG)
```

データは `tibble` として読み込まれました。
データに大きな問題がなければ、各列の型・タイプ (type)^[他に: \<lgl\> logical、 論理値；\<int\> integer、 整数；\<dttm\> datetime、日時 などもあります。] は自動的に設定されます。

* `調査海域` の列は `<chr>` : character, 文字列
* `海藻` の列は `<dbl>`: double, ダブル・数値・実数
* `海草` の列は `<dbl>`: double, ダブル・数値・実数

変数名が日本語の場合、コードが書きづらくなったり、バグの原因になります。
最初から英語表記にするのが合理的ですが、R環境内で名前を変換することは難しくないです。
とりあえず `d19` の内容をみましょう。

```{r}
d19 # FY1990 データの内容
```

**FY2018 シート**の読み込みは、海藻と海草ごとにする必要があります。
読み込んだ後に、データを縦長に変換し、2 つの tibble を縦に結合します。

```{r}
RNG = "A6:C15"   # 海藻データのセル範囲
SHEET = "FY2018" # シート名
seaweed = read_xlsx(path, sheet = SHEET, range = RNG)
RNG = "E6:G15"   # 海草データのセル範囲
seagrass = read_xlsx(path, sheet = SHEET, range = RNG)
```

最初のセル範囲を読み込んで ファイルのコンテンツを `seaweed` に書き込んだら、`RNG` を次のセル範囲に書き換えます。
データは同じシートにあるので、`SHEET` を変更したり、新たに定義する必要はありません。

`seaweed` の内容は次のとおりです。

```{r}
seaweed
```

`seagrass` の内容は次のとおりです。

```{r}
seagrass
```

`NA` は Not Available の諸略です。
Rの場合、存在しないデータ (欠損値) は `NA` になります。
