# ロガーからの読み込み {#data-logger-input}

研究室のデータロガーは主に [Onset Computer Corporation (リンクは国内代理店に飛びます)](https://www.pacico.co.jp/) と [Dataflow Systems Inc. (リンクはメーカーに飛びます)](http://odysseydatarecording.com/) の商品を使っています。

* ティドビットV2 (TidBit V2, UTBI-001)
* ウォーターテンププロ V2 (U22-001)
* U20 ウォーターレベルロガー(標準型・9m) (U20-001-01)
* U26 溶存酸素ロガー (U26-001)
* USBマイクロステーションロガー (H21-USB)
  * 風速センサー (S-WSB-M003)
  * PAR 光量子センサー (S-LIA-M003)
  * 気圧センサー (S-BPB-CM50)
* Odyssey PAR Light logger (旧バージョン)

## 必要なパッケージ


```{r}
library(tidyverse)
library(lubridate)
library(gnnlab)
```

`gnnlab` は研究室用のパッケージです。
ここにデータロガー読み取り専用関数が入っています。
パッケージのURLは (https://github.com/gnishihara/gnnlab) です。
もちろん、研究室サーバの場合はインストール済みですが、
個人のパソコンにインストールしたいなら、`remote` のパッケージでできます。

```{r, eval = FALSE}
remotes::install_github("https://github.com/gnishihara/gnnlab")
```

Onsetのロガー用関数は `read_onset()` です。
これで、上で紹介したすべてのロガーのCSVファイルからデータの読み込みができます。
Microstation の場合は、風速、PAR、気圧センサーだけに対応しています。
他のセンサーを追加したい場合、データファイル送ってくれると追加できるとおもいます。
Dataflow systems のロガーは `read_odyssey()` です。

```{r, eval = FALSE}
read_onset()
```

この関数は `read_csv()` のラッパーなので、`tidyverse` パッケージも必要です。

## 使い方


```{r}
labdata = "~/Lab_Data/kawatea/Temperature/Temp_03_ecser_surface_210326.csv"
ecser = read_onset(labdata)
```

```{r}
ecser
```

`read_onset()` は読み込んだデータが負の値または、水温と溶存酸素濃度の値が 40 を超えた場合、`NA` とします。
不都合の場合は、次のように読み込んでくださし。

```{r}
ecser = read_csv(labdata, skip = 1)
ecser
```

使いにくい列名なので、`select()` をつかって作り直します。

```{r}
ecser = ecser |> 
  select(datetime = matches("GMT"),
         temperature = matches("温度"))
ecser
```

次は、`datetime`  の修正です。
`chr` から `dttm` の変換します。
このとき、`lubridate` の `parse_date_time()` をつかいます。

```{r}
locale = Sys.setlocale("LC_TIME", "ja_JP.UTF-8")
ecser |> mutate(datetime = parse_date_time(datetime, "mdyT", locale = locale))
```

`locale`はパソコンの環境によって異なりますが、研究室のサーバの場合は
`locale = Sys.setlocale("LC_TIME", "ja_JP.UTF-8")` にしてください。

**研究室のサーバで解析をするなら、`read_onset()` を使うこと！**

## 複数データの読み込み

一度に複数の似たようなデータを読み込むなら、`map()`シリーズの関数でします。

```{r}
labfolder = "~/Lab_Data/kawatea/Temperature/"
fnames = dir(labfolder, pattern = "Temp_.*arikawa.*surface.*csv", full = TRUE)
```


データ読んで、一つの`tibble` として返す場合は `map_dfr()` をつかう。

```{r}
map_dfr(fnames, read_onset)
```


研究室のデータファイルは、次のように作っているので、ファイル名も`tibble` に残して読んだほうがいい。

`Temp_856_arikawaamamo_surface_200819.csv` は

`観測するデータの種類_ロガー番号_調査地点_場所_設置日.csv` として定義しています。

```{r}
dout = tibble(fnames) |> mutate(data = map(fnames, read_onset))
dout
```

あとはファイル名から情報を抜き出して、`data` をアンネストするだけです。

```{r}
dout = dout |> 
  mutate(fnames = basename(fnames)) |> 
  mutate(fnames = str_remove(fnames, ".csv")) |> 
  separate(fnames, 
           c("type", "id", "location", "position", "surveydate"),
           sep = "_") |> 
  unnest(data)
dout
```

































