# map 関数ってすごい {#map-function}

## 必要なパッケージ

```{r}
library(tidyverse)
library(readxl)
library(broom)
```

## データの準備

Rの `iris`^[iris: アヤメ] データで解析を紹介します。
`iris` は `data.frame` として定義されているので、`as_tibble()` を使って `tibble` のクラスを追加します。

```{r}
iris = iris |> as_tibble()
iris
```

## 説明

`tidyverse` の開発によって、Rでのデータ処理はすこぶる楽になりました。
個人的には、Rでデータ処理するのはとても楽しいです。
そこで、もっともデータ処理を楽にしてくれたのは `map()` 関数です。
実は、数種類の`map()` があります。

* `map()`
* `map_lgl()`, `map_int()`, `map_dbl()`, `map_chr()`

そのほかにもありますが、研究室のコードでは上のものが多いです。
他によく使う関数は `pmap()` と `map2()` です。
`pmap()` は3変数以上を関数に渡したいときに使います。
`map2()` は2変数のバージョンです。

どの `map()` には `.x` と `.f` の引数を渡す必要があります。

* `.x` は list または vector のオブジェクトです。
* `.f` は list/vector のそれぞれの要素に適応したい関数です。

例えば、つぎの list を定義します。

```{r}
z = list(a = rnorm(10),
         b = rnorm(10),
         c = rnorm(5))
z
```

それぞれの要素の平均値を出したいなら、次のように `map()` を使います。

```{r}
map(z, mean)
```

`map()`は必ず list として結果を返します。
ベース　(base) R`lapply()` と同じですね。

```{r}
lapply(z, mean)
```

ベースRの `sapply()` のようにベクトルとして返してほしいなら、`map_dbl()` を使います。

```{r}
map_dbl(z, mean)
```

ベースRの `sapply()` の結果と同じです。

```{r}
sapply(z, mean)
```

ちなみに、for-loop でもできますが、研究室では使用を禁じます。

```{r}
# 良い子はループ使わない。
zout = vector("numeric", 3)
n = length(z)
for(i in 1:n) {
  zout[i] = mean(z[[i]])
}
zout
```


## `map()` の魅力

`map()`の魅力は `tidyverse` のパイプラインに使えること、`map()` に複雑な関数を渡せること。
結果は `tibble` として返せることかな。
他にあるとおもいますが、使えるようになるとデータ処理は楽しいです。


たとえば、次のようことができます。
`iris` のデータを `tibble` に変換し、`pivot_longer()` に渡して縦長に変えます。
`pivot_longer()` には `Sepal` と `Petal` を含む列を `cols` 引数に渡すようにしています。
変換したあと、`pivot_longer()` が作った `name` の列は `separate()` によって `part` と `measurement` に分けます。

```{r}
iris_long = iris |> 
  as_tibble() |> 
  pivot_longer(cols = matches("Sepal|Petal")) |> 
  separate(name, c("part", "measurement"))
```

ここでは関数を定義していますが、この関数は複数の t 検定を実施し、その結果を一つの `tibble` にまとめています。
`t.test()` に渡すデータは `filter()` 関数に通しています。
`filter()` は `str_detect()` を使って、 `Species` 列から解析したいデータを抽出しています。
`str_detect()` で処理する列は `Species`、検索する文字列は `pattern` に渡しています。
たとえば、`pattern = "set|ver"` は `set` または `ver` を意味しています。
t 検定の結果を `t12`、`t13`、`t23`の入れます。
こんど、それらを `broom` パッケージの `tidy()` に渡し、`tibble`かします。
`bind_rows()` を使って、縦に結合し、結合した要素の名前を `comparison` にします。

```{r}
runmultttest = function(df) {
  #t12: setosa - versicolor
  #t13: setosa - virginica
  #t23: versicolor - virginica
   
  t12 = t.test(value ~ part, data = filter(df, str_detect(string = Species, pattern = "set|ver")))
  t13 = t.test(value ~ part, data = filter(df, str_detect(string = Species, pattern = "set|vir")))
  t23 = t.test(value ~ part, data = filter(df, str_detect(string = Species, pattern = "ver|vir")))
  bind_rows("setosa vs. versicolor"    = tidy(t12), 
            "setosa vs. virginica"     = tidy(t13), 
            "versicolor vs. virginica" = tidy(t23), .id = "comparison")
}
```

上のコードチャンクで定義した関数は `iris_long` に適応しますが、
`measurement` ごとに `data` の要素ごとに実施されます。

```{r}
iris_long = iris_long |> group_nest(measurement) 
iris_long
```

つまり、`data` は `map()` を通して、 `runmultttest()` が適応されます。

```{r}
iris_long |> 
  mutate(tout = map(data, runmultttest)) |> 
  unnest(tout)
```


## `map_dbl()` の使い方

`map_lgl()`, `map_int()`, `map_dbl()`, `map_chr()` シリーズの関数が返すものは N = 1 のベクトルです。
よって、適応する関数はベクトルを返すようにくみましょう。

`\(df) {...}` は無名関数と呼びます。
`\(df) {...}` は `function(df) {...}` の諸略です。
このとき、関数は `summarise()` を通して、`tibble()`を返すので、エラーが発生します。

```{r, error=TRUE}
iris_long |> 
  mutate(out = map_dbl(data, \(df) {
    df |> 
      group_by(Species, part) |> 
      summarise(value = mean(value))
  }))
```

次のコードは `pull()` を使って、`mean` だけ返すようにしたが、
N > 1 のベクトルなので、エラーが発生した。
```{r, error=TRUE}
iris_long |> 
  mutate(out = map_dbl(data, \(df) {
    df |> 
      group_by(Species, part) |> 
      summarise(value = mean(value)) |> pull(mean)
  }))
```

`Species`, `measurement`, `part` ごとに `map_dbl()` で平均を求めたいので、
一旦 `iris_long` の `data` のネスティングを作り直します。

```{r, error=TRUE}
iris_long |> 
  unnest(data) |> 
  group_nest(Species, measurement, part) |> 
  mutate(out = map_dbl(data, \(df) {
    # mean(df$value) # でもOK
    df |> summarise(value = mean(value)) |> pull(value)
  }))
```

エラーがなくなりましたが、グループごとの平均値をもとめたいなら、`summarise()` のほうがいいですね。

```{r}
iris_long |> 
  unnest(data) |> 
  group_by(Species, measurement, part) |> 
  summarise(value = mean(value))
```

`map2()` を使えば、 2変数渡せます。
ここでは `map2_dbl()` を使っています。

```{r}
iris |> 
  mutate(LW = map2_dbl(Petal.Length, Petal.Width, \(l,w) {
    (l * w)
  })) 
```

`pmap()` の場合、渡す変数は list にまとめてから渡しましょう。

```{r}
iris |> 
  mutate(out = pmap_dbl(list(Petal.Length, Petal.Width, 
                             Sepal.Length, Sepal.Width), \(pl,pw, sl, sw) {
                               (pl * pw) / (sl * sw)
                             })) 
```

















