# 分散分析 {#anova}


## 必要なパッケージ

```{r}
library(tidyverse)
library(readxl)
library(car)
library(emmeans)
```

## データの読み込み

```{r}
rootdatafolder = rprojroot::find_rstudio_root_file("Data/")
filename = '瀬戸内海藻場データ.xlsx'
path = str_c(rootdatafolder, filename)

# fy1990 の処理
RNG = "A4:C27"   # セルの範囲
SHEET = "FY1990" # シート名
d19 = read_xlsx(path, sheet = SHEET, range = RNG)
d19 = d19 |> 
  rename(site = 調査海域, seaweed = 海藻, seagrass = 海草) |> 
  mutate(site = factor(site, levels = c('東部', '中部', '西部')))

# fy2018の処理
RNG = "A6:C15"   # 海藻データのセル範囲
SHEET = "FY2018" # シート名
seaweed = read_xlsx(path, sheet = SHEET, range = RNG)
RNG = "E6:G15"   # 海草データのセル範囲

seagrass = read_xlsx(path, sheet = SHEET, range = RNG)
seaweed = seaweed |> pivot_longer(cols = everything())
seagrass = seagrass |> pivot_longer(cols = everything())

d20 = bind_rows(seaweed = seaweed, seagrass = seagrass, .id = "type")
d20 = d20 |> pivot_wider(id_cols = name,
                   names_from = type, values_from = value, 
                   values_fn = "list")
d20 = d20 |> unnest(c(seaweed, seagrass)) |> rename(site = name) |> drop_na()
d20 = d20 |> 
  mutate(site = factor(site, levels = c('東部', '中部', '西部')))

```



## 一元配置分散分析

では、一元配置分散分析を実施します。
まず、分散分析の平方和を正しく求めるためには、`contr.sum` を設定することです。
その処理のあと、`lm()` 関数でモデルを当てはめます。
`lm()` 関数に渡すモデルは、 `〜` の右辺に説明変数、左辺に観測値を指定しましょう。

```{r}
contrasts(d19$site) = contr.sum
contrasts(d20$site) = contr.sum
m19 = lm(seaweed ~ site, data = d19)
m20 = lm(seaweed ~ site, data = d20)
```

FY1990 海藻藻場面積の一元配置分散分析の結果は次のとおりです。
```{r}
a19 = anova(m19)
a20 = anova(m20)
```

```{r}
anova(m19) # FY1990 の処理
```

FY2019 海藻藻場面積の一元配置分散分析の結果は次のとおりです。

```{r}
anova(m20) # FY2018 の処理
```

FY1990 のP値は `r pval(a19[[5]][1])`、
FY2018 のP値は `r pval(a20[[5]][1])` でした。
どちらも有意水準 (α = 0.05) より大きいので、帰無仮説（海域間の藻場面積は同じ）を棄却できません。

等分散性と正規性の検定を無視したように、今回だけ分散分析の結果を無視して、多重比較をしてみます。

## 多重比較

調査海域の全ペアの比較をしるので、Tukey HSDを用います。


```{r}
e19 = emmeans(m19, specs = pairwise ~ site, adjust = "tukey")
e20 = emmeans(m20, specs = pairwise ~ site, adjust = "tukey")
```


FY2019 の場合、全ペアを比較したら、有意な結果はありません。

```{r}
e19 # FY1990 の処理
```

FY2020 も同じですね。

```{r}
e20 # FY2018 の処理
```

この用な結果は予想していました。そもそも分散分析から有意な結果がでなかったので、多重比較しても有意な結果はでません。

ちなみに Dunnet Method をつかって、西部と東部を中部と比較したら次の結果になります。

```{r}
e19d = emmeans(m19, specs = trt.vs.ctrl ~ site, ref = 2)
e20d = emmeans(m20, specs = trt.vs.ctrl ~ site, ref = 2)
```

```{r}
e19d # FY1990 の処理
```

```{r}
e20d # FY2018 の処理
``` 

Dunnet Method の場合でも有意な結果はありません。


## 二元配置分散分析

## 正規性と等分散性の確認

```{r}
dall = bind_rows(fy1990 = d19,
                 fy2018 = d20, 
                 .id = "year")
dall = dall |> mutate(year = factor(year))
```


```{r, echo=FALSE}
lall = leveneTest(seaweed ~ site*year, data = dall)
sall = shapiro.test(x = dall$seaweed)
```

分散分析を行う前に、Levene Test と Shapiro-Wilk Normality Test でデータの等分散性^[assumption of homogeneity of variance] と正規性^[assumption normality] を確認します。
ルビーン検定とシャピロウィルク検定については、t 検定の資料を参考にしてください。
ここで紹介する解析は `海藻` に対してです。


**ルビーン検定**

`FY1990`と`FY2018` データの等分散性検定結果は `r pval(lall[[3]][1])` でしたので、
帰無仮説は棄却できません。
つまり、等分散性であると判断できます。

```{r}
leveneTest(seaweed ~ site*year, data = dall) 
```

**シャピロウィルク検定**


`FY1990`と`FY2018` データの等分散性について、`r pval(sall[2])` だったので、
帰無仮説を棄却できます。
データの母集団は正規分布に従わないかもしれないです。

```{r}
shapiro.test(x = dall$seaweed) # FY1990 の処理
```


## 二元配置分散分析

では、二元配置分散分析を実施します。
まず、分散分析の平方和を正しく求めるためには、`contr.sum` を設定することです。
その処理のあと、`lm()` 関数でモデルを当てはめます。
`lm()` 関数に渡すモデルは、 `〜` の右辺に説明変数、左辺に観測値を指定しましょう。

```{r}
contrasts(dall$site) = contr.sum
contrasts(dall$year) = contr.sum
mall = lm(seaweed ~ site*year, data = dall)
```

FY1990 海藻藻場面積の一元配置分散分析の結果は次のとおりです。
```{r, echo = F}
aall = Anova(mall, type = 3)
```

```{r}
Anova(mall, type =3)
```


`site` 効果のP値は `r pval(aall[[4]][2])`、
`year` 効果のP値は `r pval(aall[[4]][3])`、
相互作用のP値は    `r pval(aall[[4]][4])` でした。
相互作用のP値は有意水準 (α = 0.05) より大きいので、相互作用の帰無仮説は棄却できますが、主効果の帰無仮説は棄却できません。

## 多重比較

調査海域の全ペアの比較をしるので、Tukey HSDを用います。


```{r}
eall = emmeans(mall, specs = pairwise ~ site:year, adjust = "tukey")
```


FY2019 の場合、全ペアを比較したら、有意な結果はありません。

```{r}
eall 
```

```{r}
emmeans(mall, specs = pairwise ~ site|year, adjust = "tukey")
emmeans(mall, specs = pairwise ~ year|site, adjust = "tukey")
```

## 等分散性と正規性の事後確認

`plot()` に渡している `mall` は前章に当てはめた二元配置分散分析のモデルです。

## 等分散性の確認に使うプロット

```{r rfplot, fig.cap ="残渣 vs. 期待値", fig.height=6, fig.width=6}
plot(mall, which = 1)
```

Fig. \@ref(fig:rfplot) は残渣^[residual] 
と期待値^[fitted values] の関係を理解するてめに使います。
等分散性に問題がない場合、残渣は y = 0 の周りを均一に、変動なくばらつきます。
ところが Fig. \@ref(fig:rfplot) の場合、期待値が高いとき、残渣のばらつきが大きい。

```{r slplot, fig.cap = "スケール・位置プロット", fig.height=6, fig.width=6}
plot(mall, which = 3)
```

Fig. \@ref(fig:slplot) はスケール・ロケーションプロットといいます。
スケール^[scale] は確率密度分布のばらつきのパラメータです。
位置（ロケーション）^[location] は確率分布の中心のパラメータです。
たとえば、正規分布のスケールパラメータは分散、位置パラメータは平均値です。
Fig. \@ref(fig:slplot) の横軸は位置、縦長はスケールパラメータで標準化した残渣の平方根です。
示されている標準化残渣のばらつきが均一で、期待値^[fitted values] と無関係であれば、ばらつきは均一であると考えられます。
Fig. \@ref(fig:slplot) の場合、標準化残渣は期待値と正の関係があるので、ばらつきは均一であると考えられません。


## 正規性の確認に使うプロット

```{r qqplot, fig.cap = "QQプロット", fig.height=6, fig.width=6}
plot(mall, which = 2)
```


## 飛び値・異常値の確認プロット

```{r cookplot, fig.cap = "クックの距離とてこ比", fig.height=6, fig.width=6}
plot(mall, which = 5)
```

